【裁判字號】    99,抗,77
【裁判日期】    991206
【裁判案由】    聲請撤銷緩刑
【裁判全文】
臺灣高等法院花蓮分院刑事裁定            99年度抗字第77號
抗  告  人
即受 刑 人  余明德
上列抗告人即受刑人因撤銷緩刑宣告案件，不服臺灣台東地方法
院中華民國99年10月16日99年度撤緩字第33號裁定，提起抗告，
本院裁定如下：
    主  文
抗告駁回。
    理  由
一、原裁定意旨略以：抗告人因過失致死等案件，經原審法院以
    97年度交易字第20號判決判處應執行有期徒刑1年2月，緩刑
    4年，且應給付告訴人新台幣（下同）60萬元，除已先行給
    付之10萬元外，其餘50萬元付款方式為應自民國97年5月起
    至98年4月止，按月於每月20日給付告訴人1萬元，另於98年
    5月20日給付告訴人38萬元，並於97年6月2日確定在案。嗣
    受刑人自97年5月起至98年4月止，按月給付告訴人1萬元（
    共計12萬元），惟未能如期於98年5月20日一次給付告訴人
    餘額38萬元（該月僅給付1萬元），由臺灣臺東地方法院檢
    察署聲請撤銷緩刑，原審法院即於98年6月30日依職權傳喚
    受刑人與告訴人到庭陳述意見，受刑人表示願自98年7月起
    至99年6月止，按月於每月20日給付告訴人各1萬5千元，另
    於99年7月20日前一次給付告訴人餘額19萬元，如其中一期
    未如期履行，致遭檢察官聲請撤銷緩刑宣告，亦無怨言等語
    ，且告訴代理人因之表明希望再給受刑人一次機會等語，經
    原審法院以難認有「違反第75條之1第1項第4款之事由，足
    認原宣告之緩刑難收預期效果而有執行刑罰必要」之情形，
    而以98年撤緩字第13號裁定聲請駁回在案等情，此經原審法
    院調取同院98年度撤緩字第13號卷查核屬實。其後，受刑人
    僅於98年7月1日匯款1萬4千元及98年12月11日匯款4萬5千元
    至告訴人於臺東縣臺東地區農會之帳戶，除此之外，復未依
    上揭約定而為給付等情，亦有臺東地區農會活期存款收入傳
    票影本2紙、臺灣臺東地方法院檢察署電詢告訴人之女洪凱
    玲之公務電話紀錄及受刑人於99年7月21日檢察官訊問時之
    陳述筆錄各乙份附卷可參（參見臺灣臺東地方法院檢察署99
    年度執聲字第269號卷第3頁、第8頁、第9頁），足認其違反
    前開所定負擔情節重大，自難認抗告人經此科刑之教訓後，
    已知所警惕而無再犯之虞，故本院認受刑人原宣告之緩刑顯
    難收其預期效果，而有執行刑罰之必要，乃依法撤銷抗告人
    上開緩刑之宣告。
二、抗告意旨略以：抗告人原應按時給付，惟因抗告人自二年前
    起，因心臟病之故，工作不穩定，經濟受到嚴重影響，因此
    未按時給付，日前又因心臟問題至馬偕紀念醫院就醫，抗告
    人亦知不得因個人之任何因素，影響履行緩刑之條件，目前
    已向親友商借，應可一次給付未給付之金額，抗告人並非故
    意違反緩刑條件，實係因有上開不得已之苦衷，請再次給予
    抗告人機會等語，請求本院撤銷原裁定。
三、按緩刑之宣告應撤銷者，由受刑人所在地或其最後住所地之
    地方法院檢察官聲請該法院裁定之，刑事訴訟法第476條定
    有明文。次按，受緩刑之宣告而有違反第74條第2項第1款至
    第8款所定負擔情節重大者，足認原宣告之緩刑難收其預期
    效果，而有執行刑罰之必要者，得撤銷其宣告，刑法第75條
    之1第1項第4款規定甚明。又按確定之裁定，除其內容為關
    於實體之事項，而以裁定行者（諸如更定其刑、定應執行之
    刑、單獨宣告沒收、減刑、撤銷緩刑之宣告、易科罰金、保
    安處分及有關免除刑之執行、免除繼續執行或停止強制工作
    之執行等，有司法院院字第1356號、第1980號、第2507號解
    釋及最高法院民國26年2月16日刑事庭會議決議、45年7月2
    日第5次民刑庭總會決議等可資參照），因與實體判決具同
    等之效力，得為非常上訴之對象外，自不得對之提起非常上
    訴（最高法院90年度台非字第287號判決參照），即確定之
    裁定內容為關於實體之事項者，具有實質確定力，至於關於
    程序之事項，以裁定行之者，應無實質確定力，而無一事不
    再理原則之適用。準此，法院宣告撤銷緩刑之裁定，自與科
    刑判決有同等效力，應屬涉及實體事項之實體裁定，均有實
    質確定力，而有一事不再理原則之適用；至於駁回撤銷緩刑
    聲請之裁定，如僅從程序上駁回聲請或係屬關於程序事項之
    裁定，則應無實質之確定力，而無一事不再理原則之適用，
    是如受刑人前經程序上駁回撤銷緩刑之聲請，嗣後復有積極
    脫產、隱匿或長期消極逃避償還債務之情形，檢察官自仍得
    敘明理由向法院聲請撤銷緩刑，合先說明。
四、經查：
(一)、本件受刑人因過失致死等案件，前經原審法院以97年度交易
    字第20號判決判處有期徒刑1年2月，緩刑4年，且應給付告
    訴人60萬元，除已先行給付之10萬元外，其餘50萬元付款方
    式為應自97年5月起至98年4月止，按月於每月20日給付告訴
    人1萬元，於98年5月20日給付告訴人38萬元，並於97年6月2
    日確定在案，有上開刑事判決及臺灣高等法院被告前案紀錄
    表附卷可稽。雖聲請人曾以98年度執聲字第230號認受刑人
    未於緩刑期內履行前揭判決向告訴人給付60萬元，聲請原審
    法院撤銷緩刑宣告，經原審法院於98年6月30日依職權傳喚
    受刑人與告訴人到庭陳述意見，受刑人表示願自98年7月起
    至99年6月止，按月於每月20日給付告訴人各1萬5千元，另
    於99年7月20日前一次給付告訴人餘額19萬元，如其中一期
    未如期履行，致遭檢察官聲請撤銷緩刑宣告，亦無怨言等語
    ，且告訴代理人因之表明希望再給受刑人一次機會等語，原
    審法院遂以難認有「違反第75條之1第1項第4款之事由，足
    認原宣告之緩刑難收預期效果而有執行刑罰必要」之情形，
    而於98年7月3日以98年撤緩字第13號裁定聲請駁回在案等情
    ，有上開刑事判決及臺灣高等法院前案紀錄表在卷可徵，復
    經原審法院調取同院98年度撤緩字第13號卷查核屬實。既然
    前開裁定僅係因聲請人當時之聲請事由，難認有「違反第75
    條之1第1項第4款之事由，足認原宣告之緩刑難收預期效果
    而有執行刑罰必要」之情形，而予以駁回，核其性質上，應
    屬就程序上事項之裁定，與科刑判決之效力有別，應無實質
    之確定力，而無一事不再理原則之適用，原審法院自仍應就
    聲請人之聲請有無理由予以審酌而再為裁定。
(二)、再者，聲請人嗣後亦按原審法院前開98年度撤緩字第13號裁
    定之旨，於99年7月21日再行通知受刑人，受刑人復表示：
    「因身體健康狀況不佳，沒有工作，只有在98年7月1日匯款
    1萬4千元、98年12月11日匯款4萬5千元」等語，聲請人另於
    99年8月31日電詢告訴人之女洪凱玲履行之情形，洪凱玲表
    示：受刑人只於98年7月1日及98年12月11日2次匯款5萬多元
    一節，業經原審核閱屬實，是受刑人顯有違反刑法第74條第
    2項第3款所定負擔之情形，且迄至99年11月30日止仍無任何
    新匯款紀錄（有本院公務電話查詢紀錄表可稽）。本院認受
    刑人無故不履行緩刑所定之義務負擔，已足認違反所定負擔
    情節重大，且亦無從再預期受刑人將會恪遵相關法令規定，
    原審法院原給予緩刑4年之目的已難收其預期效果，而有執
    行刑罰之必要。抗告人辯稱：因心臟病之故，工作不穩定，
    並非故意違反緩刑條件，實係因有上開不得已之苦衷云云，
    難認係正當事由，原裁定認宣告緩刑難收預期效果而有執行
    之必要，依法撤銷抗告人之緩刑，經核於法並無不合，應予
    維持。
五、據上論斷，應依刑事訴訟法第412條，裁定如主文。
中    華    民    國    99    年    12    月    6     日
                  刑事庭審判長法  官  謝志揚
                              法  官  許仕楓
                              法  官  李水源
以上正本證明與原本無異。
本件不得再抗告。
中    華    民    國    99    年    12    月    6     日
                                  書記官  陳有信

司法院資訊處製作；財團法人民間司法改革基金會備份。
